【裁判字號】    98,聲判,7
【裁判日期】    981231
【裁判案由】    聲請交付審判
【裁判全文】
臺灣臺南地方法院刑事裁定               98年度聲判字第7號
聲  請  人
即 告訴 人  甲○○○
            乙○○
            丙○○
共同代理人  王成彬律師
被      告  丁○○
上列聲請人因被告業務過失致死案件，不服臺灣高等法院臺南分
院檢察署檢察長駁回再議之處分（98年度上聲議字第217 號），
聲請交付審判，本院裁定如下：
    主  文
聲請駁回。
    理  由
一、聲請交付審判意旨略以：(一)、死者沈茂巍係一糖尿病、洗腎
    之人，抵抗力差、免疫功能低下，傷口照護極不容易，須特
    別注意傷口感染，應於術前30分鐘即予預防性投藥，然被告
    丁○○僅於術後給予3 天點滴抗生素，傷口留置引流管，出
    院帶回7 天口服抗生素，而未於術前預防，顯有評估疏失、
    防範不足。(二)、沈茂巍既為糖尿病患，其心臟功能是否堪負
    荷手術之侵襲，應有會診心臟內科之必要，惟被告罔顧沈茂
    巍之病情，未先會診遽予手術。又在術後，沈茂巍之皮膚膿
    顯而易見，亦應會腎臟科專科醫師之必要，惟被告竟視而
    不以見，依一般病人之照護方式提供照顧，過失增加病人感
    染之風險。(三)、依民國95年12月8 日告訴人乙○○與被告對
    話錄音可知，被告認為感染應於3 天即可能發生，3 天未有
    發生，其發生機會即不高，是以令沈茂巍出院。惟依衛生署
    醫事審議委員會鑑定意見：「一般股骨轉子間骨折手術病人
    ，目前之住院天數約為5 天。... 一般術後若傷口要能診斷
    為急性感染，至少需5 至21天左右... 。」，則被告明知沈
    茂巍為一糖尿病患，僅依一般醫療常規予以醫療應有不足，
    況鑑定意見所指「5 天」，究係指整個醫療過程為5 天？抑
    或於術後住院5 天？非無推求餘地？(四)、醫療法（舊法第46
    條）規定「醫院實施手術時，應取得病人或其配偶、親屬或
    關係人之同意，簽具手術同意書及麻醉同意書；在簽具之前
    ，醫師應向其本人或配偶、親屬或關係人說明手術原因、手
    術成功率或可能發生之併發病及危險，在其同意下，始得為
    之，但如情況緊急，不在此限」。再依醫師法第12-1條規定
    「醫師診治病人時，應向病人或其家屬告知其病情、治療方
    針、處置、用藥、預後情形及可能之不良反應。」，則被告
    是否有告知？倘有，究竟於何時告知？告知何事？均待釐清
    等語。
二、按告訴人不服上級法院檢察署檢察長或檢察總長認再議為無
    理由而駁回之處分者，得於接受處分書後10日內委任律師提
    出理由狀，向該管第一審法院聲請交付審判。法院認為交付
    審判之聲請不合法或無理由者，應駁回之，刑事訴訟法第25
    8 條之1 、第258 條之3 第2 項前段，分別定有明文。復按
    91年2 月8 日修正公布之刑事訴訟法，新增第258 條之1 至
    之4 所規定之「交付審判制度」，其主要目的在建立對於檢
    察官不起訴或緩起訴裁量權之外部監督機制，法院僅就檢察
    官所為不起訴或緩起訴之處分是否正確加以審查，以防止檢
    察機關濫權。依此立法精神，同法第258 條第3 項規定法院
    審查聲請交付審判案件時「得為必要之調查」，其調查證據
    之範圍，自應以偵查中曾顯現之證據為限；而同法第260 條
    對於不起訴處分已確定或緩起訴處分期滿未經撤銷者得再行
    起訴之規定，其立法理由說明該條所謂不起訴處分已確定者
    ，包括「聲請法院交付審判復經駁回者」之情形在內，是前
    述「得為必要之調查」，其調查證據範圍，更應以偵查中曾
    顯現之證據為限，不得就告訴人新提出之證據再為調查，亦
    不得蒐集偵查卷以外之證據，否則，將與刑事訴訟法第260
    條之再行起訴規定，混淆不清（參照臺灣高等法院民國91年
    4 月25日刑庭會議法律問題研討意見）。再為避免法官權限
    之過度擴張，因而壓縮檢察官之控訴權限，甚至形成法官兼
    任檢審角色之「新糾問制」，法院對於聲請交付審判案件之
    審查，應限於檢察官不起訴處分是否違法。質言之，如檢察
    官係依據刑事訴訟法第252 條規定予以不起訴處分者，應審
    查該處分是否符合該條各款之規定；若係依據同法第253 條
    規定為不起訴處分者，則應審查該處分是否有裁量逾越或裁
    量濫用之情形。至於檢察官據以不起訴處分之基礎事實，則
    非法院應行介入審查之對象，蓋法院裁定交付審判之前提，
    乃該案件已經跨越起訴門檻，亦即符合刑事訴訟法第251 條
    第1 項規定、檢察官應提起公訴之情形，縱或法院對於檢察
    官所認定之事實有不同判斷，惟該案件必須繼續偵查始能判
    斷應否起訴者，即該案件並未存有應起訴之犯罪事實及理由
    ，而未到達起訴門檻時，法院仍應依據現行第258 條之3 第
    2 項前段規定，以聲請無理由裁定駁回。
三、本件聲請人以被告涉犯業務過失致死罪嫌，向臺灣臺南地方
    法院檢察署檢察官提出告訴，經該檢察署檢察官以97年度營
    偵字第1772號為不起訴處分後，聲請人不服，聲請再議亦經
    臺灣高等法院臺南分院檢察署檢察長認再議為無理由，以98
    年度上聲議字第217 號駁回其再議之聲請等情，業經本院依
    職權調取前揭偵查卷證核閱無訛。雖聲請人以上述聲請意旨
    指摘原不起訴處分及駁回再議之處分違誤，惟：
(一)、按告訴人之告訴，係以使被告受刑事訴追為目的，是其陳述
    是否與事實相符，仍應調查其他證據以資審認，最高法院52
    年台上字第1300號著有判例。又犯罪事實，應依證據認定之
    ，無證據不得認定其犯罪事實，刑事訴訟法第154 條定有明
    文。刑事訴訟法上所謂認定犯罪事實之證據，係指足以認定
    被告確有犯罪行為之積極證據而言，如未能發現相當證據或
    證據不足以證明，自不能以推測或擬制之方法，以為裁判基
    礎，最高法院29年上字第3105號及40年台上字第86號分別著
    有判例；而認定不利於被告之證據須依積極證據，苟積極證
    據不足為不利於被告事實之認定，即應為有利被告之認定，
    更不必有何有利之證據，最高法院30年上字第816 號判例可
    資參照。若證據資料在經驗科學上或論理法則上尚有對被告
    就為有利之存疑，而無從依其他客觀方法排除此項合理之可
    疑，即不得以此資料作為斷罪之基礎，且刑事訴訟制度受「
    倘有懷疑，則從被告之利益為解釋」、「被告應被推定為無
    罪」之原則所支配，故得為訴訟上之證明者，無論為直接或
    間接證據，須客觀上於一般人均不致有所懷疑而達於確信之
    程度者，始可據為有罪之認定，倘其證明尚未達於「確信」
    之程度，而有合理可疑存在時，即難據以為被告不利認定，
    換言之，在法律判斷上，即不能為被告有罪之認定。
(二)、查本件被告就死者沈茂巍之醫療行為有無疏失，業經臺灣臺
    南地方法院檢察署檢察官調取死者沈茂巍於行政院衛生署新
    營醫院及財團法人佛教慈濟綜合醫院大林分院之相關病歷資
    料、紀錄，並送請行政院衛生署醫事審議委員會鑑定，經該
    審議委員會，審議鑑定認為：綜合沈茂巍病程結果，本案為
    一右股骨轉子間骨折，術後病發抗藥性金黃色葡萄球菌感染
    ，死因為心內膜炎合併心房心室完全阻塞。其中：
(1)、針對術後傷口感染，造成慢性骨髓炎部分：老人髖部骨折
    ，如股骨轉子間骨折，屬骨質疏鬆性骨折。此類骨折多數必
    須以手術方式治療，通常以鋼釘鋼板內固定。手術目的在於
    減少病人疼痛，讓病人早日復健，下床活動。非手術治療只
    能臥床休息，讓骨折不正常之癒合或不癒合。且保守治療之
    病人因長期臥床，續發縟瘡、肺炎及尿道感染，甚至死亡之
    機率，約為手術治療2 倍。因此，股骨轉子間骨折之治療，
    以手術治療為首選。病人右股骨轉子間骨折屬BOYD分類第
    一型，署立新營醫院採用動力式髖部螺釘，手術時間約75分
    鐘，術後X 光顯示骨折復位良好，螺釘位置正確符合醫療常
    規，尚未發現有疏失之處。髖部骨折如糖尿病患、尿毒症
    患者，均屬高感染率族群。病人因尿毒症致皮膚長期搔癢，
    較易使原先皮膚上帶有病菌增加感染率。而署立新營醫院術
    前已先有麻醉醫師訪視，術後給予3 天點滴抗生素，傷口留
    置引流管，出院帶回7 天口服抗生素，醫生應已注意到病人
    術後感染之高危險可能。一般對於骨折病人是於手術前後給
    予1 劑或1 天之點滴抗生素不再另加任何後續口服抗生素。
(2)、針對病人95年12月4 日住院，12月6 日手術，12月8 日即要
    求出院部分：一般股骨轉子間骨折手術病人，目前國內之
    住院天數約為5 天。若術後有內科重症或傷口問題，有可能
    住院繼續治療。病人於12月8 日出院當日，傷口引流為80
    ML，引流液為淡血色，體溫無發燒，血糖262MG/DL，血壓17
    4/70MMHG，應和平日數值相當。一般術後若傷口要能診斷為
    急性感染，至少需5-21天左右。署立新營醫院在傷口換藥後
    ，檢視傷口無感染現象，因此讓病人帶回7 日份口服抗生素
    ，並預約12月11日回診檢查傷口，此處置尚無不當。病人
    因長期糖尿病及尿毒洗腎，皮膚長期有搔癢抓痕，任何傷口
    ，包含外科手術傷口，均有併發後續感染之高危險性，一但
    傷口感染合併骨髓炎後，可能因敗血症及多重器官之衰竭而
    死亡。右股骨轉子間骨折是需要手術治療以鋼釘內固定。署
    立新營醫院在病人12月4 日住院後，先檢查身體狀況，控制
    血壓血糖，12月5 日會診麻醉科及洗腎，12月6 日手術治療
    ，術後給予3 天點滴抗生術及出院帶回7 天口服抗生素，已
    進行預防傷口感染之適當處置，在醫療過程中，尚未發現有
    醫療疏失之處。此有行政院衛生署97年8 月27日衛署醫字第
    0970214617號函所附之醫事審議委員會0000000 號鑑定書一
    份附卷可參（96營他100 號卷第79至83頁）。
(三)、另被告對於死者沈茂巍之右股骨轉子間骨折，需要手術治療
    ，已於術前針對沈茂巍之糖尿病以胰島素治療並洗腎，術後
    給予3 天點滴抗生素，傷口留置引流管，出院帶回7 天口服
    抗生素，且上開手術均已得家屬同意並簽署麻醉同意書、手
    術同意書等情，復有署立新營醫院沈茂巍病歷資料1 份在卷
    足憑（96營他100 號卷第16至47頁）。是被告既於診療過程
    中難認有何違反醫療之注意或處置義務。則其對於沈茂巍因
    心內膜炎合併心房心室完全阻塞死亡，難期被告有防範之可
    能，被告應無過失。被告既無過失可言，自難論以過失致人
    於死罪責。
(四)、是以，本件既未查得被告於診療過程所為之處置，有何違反
    醫療常規之處，其罪嫌自屬不足。此外，復查無其他積極證
    據足認被告有何不法犯行，揆諸首揭法條及判例要旨，尚難
    僅憑聲請人即告訴人之指述，遽為不利被告之認定，應認其
    罪嫌尚有不足，則檢察機關依據偵查結果，認為被告之業務
    過失致死罪嫌不能證明，因而為不起訴處分及駁回再議聲請
    ，於事實調查程序及相關事證之評價認定，於法均無不合；
    又本件聲請人關於本件聲請交付審判之種種理由，與其告訴
    或聲請再議之理由無異，業經上開檢察官、檢察長於處分書
    中一一詳陳在案，俱如前述，且其採證之方式、論理之原則
    ，並無何悖於論理法則與經驗法則之處；亦即，本件並無確
    切、直接證據可認被告涉有聲請人所指之業務過失致死罪嫌
    ，當認被告關於此部分之犯罪嫌疑不足。
(五)、又本件聲請人委任之律師雖於刑事補充理由狀中引述「財團
    法人保險事業發展中心保險申訴調處委員會」之報告意見及
    「臺灣臺南地方法院檢察署沈茂巍死亡案法醫再鑑定意見書
    」（本院卷第20至21、32至36頁），均屬本件偵查卷證所無
    之證據資料，參之前所引法律意見之旨，交付審判制度既非
    國家檢察權之擴張，本院亦非檢察官偵查之延伸，自無從負
    擔蒐集證據等偵查作為，本院自不得以上開偵查中所無之證
    據，而為交付審判之依據。
(六)、綜上，經本院依職權調閱全卷審核結果，亦認本案並未存有
    應起訴之犯罪事實及理由，聲請人猶執前詞，聲請交付審判
    ，其聲請為無理由，應予裁定駁回。
四、爰依刑事訴訟法第258條之3第2項前段，裁定如主文。
中    華    民    國    98    年    12    月    31    日
                  刑事第八庭  審判長法  官  洪士傑
                                    法  官  林臻嫺
                                    法  官  蘇碧珠
以上正本證明與原本無異。
不得抗告。
                                    書記官  許 哲 萍
中    華    民    國    98    年    12    月    31    日

司法院資訊處製作；財團法人民間司法改革基金會備份。
